臺灣臺中地方法院刑事判決　　　　　　 100年度易字第3815號
公　訴　人　臺灣臺中地方法院檢察署檢察官
被　　　告　陳俊杰
上列被告因贓物案件，經檢察官提起公訴（100年度偵緝字第
1501號），本院判決如下：
    主  文
陳俊杰收受贓物，累犯，處拘役肆拾日，如易科罰金以新臺幣壹
仟元折算壹日。
    事  實
一、陳俊杰前因遺棄案件，經臺灣南投地方法院以94年度緝訴字
    第20號刑事判決判處有期徒刑4月確定，於民國（下同）95
    年5月29日易科罰金執行完畢。詎其仍不知悔改，雖可預見
    真實姓名年籍均不詳，自稱為「曾俊彥」之友人於99年3月
    間某日，在南投縣仁愛鄉某處交付之廠牌SONY ERICSSON、
    型號W660i、序號000000000000000號之手機1支（該手機原
    為徐漢聰所有，於99年3月13日上午7時30分許，在臺中縣霧
    峰鄉(現改制為臺中市霧峰區○○○路198號住處發現失竊）
    ，可能係屬來源不明之贓物，竟仍基於縱收受贓物亦不違背
    其本意之不確定故意，自該友人處予以收受；旋於99年4月1
    日，將上開手機持往臺中市○區○○○街135號聯強電信雙
    子星手機行，以新台幣(下同)1,200元之代價，將上開手機
    變賣予不知情之手機行營業員林志澤。嗣因徐漢聰之妻何鶯
    發覺上開住處遭竊，報警處理而循線查獲上情。
二、案經臺中市政府警察局烏日分局報告臺灣臺中地方法院檢察
    署檢察官偵查起訴。
    理  由
一、按現行刑事訴訟法為保障被告之反對詰問權，排除具有虛偽
    危險性之傳聞證據，以求實體真實之發見，於該法第159條
    第1項明定被告以外之人於審判外之言詞或書面陳述，除法
    律有規定者外，不得作為證據。又被告以外之人於審判外之
    陳述，雖不符前4條之規定（即刑事訴訟法第159條之1至159
    條之4），而經當事人於審判程序同意作為證據，法院審酌
    該言詞陳述或書面陳述作成時之情況，認為適當者，亦得為
    證據；當事人、代理人或辯護人於法院調查證據時，知有刑
    事訴訟法第159條第1項不得為證據之情形，而未於言詞辯論
    終結前聲明異議者，視為有前項之同意，同法第159條之5亦
    定有明文。考其立法意旨在於傳聞證據未經當事人之反對詰
    問予以核實，原則上先予排除。惟若當事人已放棄反對詰問
    權，於審判程序中表明同意該等傳聞證據可作為證據；或於
    言詞辯論終結前未聲明異議，基於尊重當事人對傳聞證據之
    處分權，及證據資料愈豐富，愈有助於真實發見之理念，且
    強化言詞辯論主義，使訴訟程序得以順暢進行，上開傳聞證
    據亦均具有證據能力。本件以下所引之言詞及書面陳述，業
    經本院審理時予以提示並告以要旨，分別經檢察官及被告表
    示意見，當事人已知該等陳述乃傳聞證據，均未於言詞辯論
    終結前對該等證據內容異議，依上開規定，本院審酌該等證
    據作成時，並無人情施壓或干擾，亦無不當取供之情形，認
    為以之作為本案之證據亦屬適當，是該等證據自均具有證據
    能力。又本案判決以下所引用之非供述證據，均係依法定程
    序合法取得，並與本案均具有關聯性，且業經本院依法踐行
    調查證據程序，公訴人及被告復均不爭執各該證據之證據能
    力，且亦查無依法應排除其證據能力之情形，是該等證據之
    證據能力亦均無疑義，合先敘明。
二、訊據被告固坦承有於上揭時、地，收受自稱為「曾俊彥」之
    友人所交付之前開手機，並於同年4月1日將之持往上開手機
    行變賣予林志澤等情不諱，惟矢口否認有何收受贓物之事實
    ，辯稱：前開手機係因伊開車搭載「曾俊彥」回南投縣仁愛
    鄉住處，因「曾俊彥」身上沒有錢，乃交付該手機以抵償車
    資，「曾俊彥」交付手機時，並未提及手機之來源，伊也沒
    有過問，不知道上開手機係屬贓物云云。惟查：
（一）被告自友人「曾俊彥」處所收受之上開手機1支，原係被
      害人徐漢聰所有，於99年3月13日上午7時30分許，在臺中
      縣霧峰鄉(現改制為臺中市霧峰區○○○路198號住處發現
      失竊之事實，業據證人即被害人徐漢聰、其妻何鶯於警詢
      時證述綦詳(見警卷第3至5頁、99年度核交字第1235號偵
      查卷第8頁)，並有序號000000000000000號之通聯調閱查
      詢單1份在卷可憑(見警卷第10、11頁)。且被害人何鶯發
      覺住處遭竊後，隨即向警方報案，亦有臺中縣警察局（現
      改制為臺中市警察局）霧峰分局吉豐派出所受理刑事案件
      報案三聯單1紙附卷可稽(見警卷第12頁)，是上開手機確
      係被害人徐漢聰所失竊之贓物無訛。
（二）又被告於收受上開手機後，旋於99年4月1日某時許，將上
      開手機攜至臺中市○區○○○街135號「聯強電信雙子星
      手機行」，以1,200元之代價變賣予不知情之林志澤之事
      實，亦據被告坦承不諱(見100年度偵緝字第1501號卷第36
      頁及本院審理卷第12頁背面)，核與證人林志澤於警詢時
      證述之情節相符(見警卷第6至8頁)，並有被告出具之手機
      買賣同意書1份(見警卷第9頁)可資佐證，是上開手機確係
      由被告持以變賣等情，亦堪認定。
（三）被告雖否認知悉上開手機係來源不明之贓物，並以前開情
      詞置辯，惟按刑法第349條第1項收受贓物罪之成立，以行
      為人具有收受贓物之故意為其成立要件，刑法之故意除直
      接故意外，尚包括間接故意，即對贓物有不確定之認識而
      仍收受之，亦應成立收受贓物罪。是若交付方未合理交待
      物品來源，且有一定跡象足使人懷疑該物係贓物卻仍率爾
      收受，即應成立收受贓物罪。查：
    1.被告自承其友人「曾俊彥」除交付上開手機外，手機內尚
      附有一門號SIM卡等情，苟「曾俊彥」係該手機之合法持
      用者，縱欲將手機贈送他人或用以抵償債務，理應不會連
      同該手機內所使用之SIM一併交付，否則豈非甘冒需為他
      人負擔高額通話費之風險，然「曾俊彥」竟隨意交付予被
      告，被告理應可預見該手機非係正當來源之物品，「曾俊
      彥」方會以如此輕率方式處理該手機。雖被告辯稱該手機
      內所附之SIM卡已停止通話使用等語，然衡之常情，倘該
      手機係循正常管道交易而取得，其內豈會附一已停止使用
      之門號SIM卡，被告見此又豈會全然無疑，而毫不加以詢
      問上開手機來源之理？足認被告所辯均有違常情。
    2.又我國並未禁止二手物品之交易買賣，然鑑於此類交易金
      額非鉅，買受者多僅就產品外觀之新舊、有無損壞及功能
      是否故障等進行估價，出賣人亦無須負擔產品維修、保固
      或更換瑕疵品等售後服務，性質上屬於一次性之交易活動
      ，且買受人並無足夠能力得以針對出賣人身分、產品來源
      等進行確實之徵信，故有採取出具「讓渡書」、「切結書
      」、「買賣契約書」之方式進行交易者，即由出賣人以書
      面聲明交易標的之來源正當且非盜贓等事項，作為雙方權
      利義務之憑據，此乃一般民間二手（中古）交易之常態，
      為眾所週知之情事，被告亦於本院審理時自承曾多次變賣
      手機，對於上情當知之甚稔。然被告收受上開手機時，竟
      全然未探詢或查詢上開手機之來源等資訊，復未令「曾俊
      彥」提出該手機之相關證明文件或令其出具書面資料，以
      擔保所收受行動電話來源之正當性，且其亦自承「曾俊彥
      」並未向其擔保該手機之正當來源性，此皆與一般二手物
      品之交易常規不符；況被告於本院審理時已供承對「曾俊
      彥」將手機連同SIM卡一併交付予其抵債乙節亦認有不合
      理之處等語，益徵被告主觀上應具有縱所收受之上開手機
      係來源不明之贓物，亦不違背其本意之不確定故意甚明。
（四）綜上所述，被告上開所辯均係飾卸之詞，不足採信。本案
      事證已臻明確，被告收受贓物之犯行堪以認定，應依法論
      科。
三、核被告所為，係犯刑法第349條第1項之收受贓物罪。被告前
    因遺棄案件，經臺灣南投地方法院於95年4月26日以94年度
    訴緝字第20號刑事判決判處有期徒刑4月確定，於95年5月29
    日易科罰金執行完畢，有臺灣高等法院被告前案紀錄表1份
    附卷可憑，其於前開徒刑執行完畢後5年內，故意犯本件有
    期徒刑以上之罪，為累犯，依法應加重其刑。爰審酌被告正
    值青壯之年，竟因貪圖小利，已有預見上開手機可能係來源
    不明之贓物，竟仍予以收受，並將上開手機輾轉變賣，造成
    被害人之損害，且其犯後猶否認犯行，並未與被害人達成和
    解，其犯後態度難為其有利之考量，暨斟酌被害人所受之損
    害、被告因而所獲得之利益、被告之素行（參其前案紀錄表
    ）、國小畢業之智識程度、家庭經濟狀況為勉持之生活狀況
    （參其警詢筆錄）等一切情狀，量處如主文所示之刑，並諭
    知如易科罰金之折算標準，以資懲儆。
據上論斷，應依刑事訴訟法第284條之1前段、第299條第1項前段
，刑法第349條第1項、第47條第1項、第41條第1項前段，刑法施
行法第1條之1第1項、第2項前段，判決如主文。
本案經檢察官鄒千芝到庭執行職務
中    華    民    國   100    年    12    月    30    日
                    刑事第五庭  法  官  簡璽容
以上正本證明與原本無異。
如不服本判決應於收受送達後10日內向本院提出上訴書狀，並應
敘述具體理由；其未敘述上訴理由者，應於上訴期間屆滿後20日
內向本院補提理由書（均須按他造當事人之人數附繕本）「切勿
逕送上級法院」。
告訴人或被害人對於判決如有不服具備理由請求檢察官上訴者，
其上訴期間之計算係以檢察官收受判決正本之日期為準。
                                書記官  張雅如
中    華    民    國   100    年    12    月    30    日
附錄本案論罪科刑法條：
中華民國刑法第349條
（普通贓物罪）
收受贓物者，處 3 年以下有期徒刑、拘役或 5 百元以下罰金。
搬運、寄藏、故買贓物或為牙保者，處 5 年以下有期徒刑、拘
役或科或併科 1 千元以下罰金。
因贓物變得之財物，以贓物論。